【裁判字號】    97,訴,5
【裁判日期】    970923
【裁判案由】    違反森林法等
【裁判全文】
臺灣雲林地方法院刑事判決                 97年度訴字第5號
公  訴  人  臺灣雲林地方法院檢察署檢察官
被      告  丙○○
上列被告因違反森林法等案件，經檢察官提起公訴（96年度偵字
第6522號），本院判決如下：
    主  文
丙○○結夥二人以上，為搬運贓物，使用車輛竊取森林主產物，
處有期徒刑壹年，併科罰金新臺幣陸萬捌仟陸佰貳拾貳元，罰金
如易服勞役，以新臺幣壹仟元折算壹日，扣案之電鋸、鏟子、鋤
頭各壹支、鐮刀貳支及升降滑鐵輪壹組、鋼索壹條、探照燈壹組
均沒收之。
    事  實
一、丙○○與甲○○（另案由檢察官偵查中）共同基於意圖為自
    己不法所有之犯意聯絡，於民國96年12月15日下午4 時許，
    結夥2 人且為搬運贓物，分別駕駛丙○○所有之車牌號碼RF
    -2131 號自用小客車及不知情之第三人乙○○所有而由丙○○使用之車牌號碼1432-LJ 號自用小貨車，並攜帶甲○○所
    有對人之生命、身體安全構成威脅，客觀上具危險性之電鋸
    、鏟子、鋤頭各1 支、鐮刀2 支（起訴書誤載為1 支）及升
    降滑鐵輪1 組、鋼索1 條、探照燈1 組，前往中華民國所有
    經雲林縣政府委由雲林縣古坑鄉石壁社區發展協會（下稱石
    壁社區發展協會）管理之坐落雲林縣古坑鄉○○段1-4 地號
    國有林地內，未經主管機關許可，持上開電鋸等工具鋸斷價
    值約新臺幣（下同）26,333元屬森林主產物之枯牛樟木樹頭
    共約957 公斤而竊取之。得手後，將之搬放置於上開自用小
    客車及自用小貨車上欲載運離去。嗣為警於同日18時許，據
    報在上開地點查獲丙○○，甲○○則趁隙逃逸，並分別在丙○○駕駛之車牌號碼RF-2131 號自用小客車內扣得電鋸1支
    及枯樟木樹頭（含幼葉）1 顆；另在甲○○駕駛之車牌號碼
    1432 -LJ號自用小貨車上扣得鏟子、鋤頭各1 支、鐮刀2 支
    及升降滑鐵輪1 組、鋼索1 條、探照燈1 組及枯樟木樹頭，
    始查悉上情。
二、案經雲林縣警察局斗南分局報告臺灣雲林地方法院檢察署檢
    察官偵查起訴。
    理  由
壹、程序部分：
一、按被告以外之人於審判外之陳述雖不符刑事訴訟法第159 條
    之1 至之4 等4 條之規定，而經當事人於審判程序同意作為
    證據，法院審酌該言詞陳述或書面陳述作成時之情況，認為
    適當者，亦得為證據，刑事訴訟法第159 條之5 第1 項定有
    明文。
二、經查，被告及檢察官就本院所引用卷內被告以外之人於審判
    外之陳述，於審判程序均同意作為證據（見本院卷第17頁）
    ；本院復審酌上開文書、陳述作成時，較無人情施壓或干擾
    之情形，以之作為證據亦屬適當，是上開文書、陳述均具有
    證據能力。
貳、實體部分：
一、訊據被告丙○○固不否認其於上開時、地遭警查獲，並在其
    所駕駛之車牌號碼RF-2131 號自用小客車內扣得電鋸1 支及
    枯樟木樹頭（含幼葉）1 顆；另在甲○○駕駛之車牌號碼14
    32-LJ 號自用小貨車上扣得鏟子、鋤頭各1 支、鐮刀2 支及
    升降滑鐵輪1 組、鋼索1 條、探照燈1 組及枯樟木樹頭之事
    實，惟矢口否認有何與甲○○共同竊取森林主產物之犯行，
    辯稱：當日下午2 時許，甲○○撥打電話給我太太，要我幫
    他送便當上山，我就將我太太準備的便當送到案發地點交給
    甲○○，甲○○順便拿了1 顆牛樟木樹苗給我，表示我可以
    帶到山上栽種，我雖然知道他在搬牛樟樹頭，但從頭到尾都
    沒有參與云云。
二、本院判斷如下：
  (一)扣案之枯牛樟木樹頭共約957 公斤，係生長於雲林縣古坑鄉
    ○○段1-4 地號國有林地，由中華民國委託雲林縣政府轉交
    雲林縣古坑鄉石壁社區發展協會管理，並為森林之主產物等
    情，業據被告所自承，核與證人石壁社區發展協會理事長丁○○於警詢中證述之情節一致，並有雲林縣政府96年8 月27
    日府財產字第096200685 號函、97年1 月25日府農林字第09
    70002386號函暨所附土地登記謄本1 份、贓物認領保管單1
    紙及現場8 幀在卷可憑（見警卷第21-26 頁、本院卷第28-3
    0 頁），此部分事實應堪認定。
  (二)證人即在場查獲之警員戊○○於本院證稱：當時有巡守隊員
    上山挖冬筍，約下午4 時許回家時，看到路邊有2 部車子，
    其中1 部貨車上有帆布蓋著，牛樟味道很重，前面則停有另
    外1 部自用小客車，被告有開車出來路口與巡守隊員聊天後
    又再進入裡面，因為巡守隊員知悉該處是國有林地，乃撥打
    電話報警，我們據報後，偕同義警及民防人員一同上山，到
    現場只有被告1 人在場，我請被告打開車子後車箱，看到裡
    面有牛樟樹頭、鋸板及鋸齒，後座則有1 個電鋸頭等語（見
    本院卷第75頁反面、第76頁、第78頁）；核與證人丁○○於
    警詢中證稱有關其會同警方在上開地點查獲時，被告係在車
    牌號碼RF-2131 號自用小客車內，車上放有1 顆樟樹及電鋸
    1 支，樟樹之樹幹上有牛樟幼苗，前方另停放1 部車牌號碼
    1423-LJ 號自用小貨車，車上有枯樟木363 公斤及鏟子、鋤
    頭、鐮刀及升降滑鐵輪、鋼索、探照燈，貨車前方15公尺處
    則有一堆枯樟木約594 公斤等語（見警卷第10頁），大致相
    符。而被告與證人戊○○、沈守發互不相識，且證人亦非失
    竊物品之所有人，其2 人並無誣指被告之動機；再者，證人
    戊○○、沈守發上開證述有關如何在被告及甲○○所駕駛之
    車輛上查獲扣案物之情節一致，益證其等證詞之可信度。復
    參酌被告於本院亦供承：我從頭到尾都知道甲○○在搬牛樟
    樹頭，也確實有1 個電鋸及牛樟樹頭在我車上，是甲○○叫
    我載回去等語（見本院卷第16頁、第75頁）。據此，被告在
    案發現場停留約1 至2 小時之久，又明確知悉甲○○係在竊
    取國有牛樟樹，亦參與將牛樟樹木及犯案工具即電鋸搬放置
    於其所駕駛之前開自用小客車上，顯見其與甲○○確有竊盜
    之犯意聯絡及行為分擔甚明。
  (三)至被告辯稱：當日下午2 時許，甲○○撥打電話給我太太，
    要我幫他送便當上山，我就將我太太準備的便當送到案發地
    點交給甲○○，甲○○順便拿了1 顆牛樟木樹苗給我，表示
    我可以帶到山上種植云云。惟查：
  (1)自被告位於南投縣中寮鄉○○村○○路350 號住處駕車前往
    本案發生地點之雲林縣古坑鄉○○段1-4 地號國有林，約有
    70餘公里，需1 個半小時至2 小時等情，業據被告及證人庚○○於本院分別供述及證述明確（見本院卷第75頁、第144
    頁反面）；另依被告及證人庚○○所述，甲○○僅受僱被告
    約3 個月或半年，被告送便當到達之時間為下午3 時許或4
    時許（見本院卷第141 頁反面、第145 頁、第146 頁反面、
    第14 7頁反面）。依此，縱認被告與證人庚○○上開證述內
    容屬實，則被告為甲○○送達便當之時間為下午3 時許或4
    時許，已過午餐時間，又未到晚餐時間，顯與常情不符。何
    況，設若係甲○○1 人自行上山盜採樟木，甲○○應能預見
    將過中午用餐時間而自行隨身攜帶食物，尚無須大費周章，
    另外撥打電話促其雇主行駛約70公里之路遙並花費約1 至2
    小時而為之送達便當，益證被告上開所辯，難以令人置信。
  (2)被告上開辯詞固與證人即被告之配偶庚○○（原名辛○○）
    於本院證稱：當日下午約1 點，甲○○打我的手機叫我先生
    幫他送便當，我準備好便當，被告離家時已是1 點多，他到
    案發現場應該為下午3 點多，他沒有參與竊盜等語一致（見
    本院卷第141 頁反面）。然而，被告供稱當時庚○○所使用
    之行動電話門號為0000000000號，甲○○則使用「前4 碼為
    0934、後3 碼為048 」之行動電話門號（見本院卷第18頁及
    第148 頁反面）。而依卷附用戶名稱為辛○○、設備號碼為
    0000000000號行動電話門號自96年12月14日至96年12月15日
    止之通聯紀錄所示，其中於96年12月15日之通聯對象並無「
    0934xxx048」之持用人，此有中華電信資料查詢結果表1 份
    在卷可憑（見本院卷第24頁），足認被告上開辯詞，顯係卸
    責之詞，無足採信。
  (3)末以，證人戊○○於本院證稱：本案查獲時，被告表示僅為
    友人送便當而已，但當時現場沒有看到便當盒等語（見本院
    卷第76頁反面、79頁）。衡諸吾人之一般生活經驗，被告既
    已在案發現場為上開辯解，理應要求承辦警員對其有利之證
    據一併扣案以證明己身之清白，然而查獲警員戊○○證述未
    見現場存留便當盒，亦無該等證物扣案，益證被告辯解純為
    事後飾卸之詞，要難足取。
  (四)綜上所述，本案事證明確，被告犯行堪予認定，應予依法論
    科。
三、論罪科刑之理由：
  (一)按森林係指林地及其群生竹、木之總稱。而所謂森林主產物
    ，依國有林林產物處分規則第3 條第1 款之規定，係指生立
    、枯損、倒伏之竹木及餘留之根株、殘材而言。是森林主產
    物，並不以附著於其生長之土地，仍為森林構成部分者為限
    ，尚包括已與其所生長之土地分離，而留在林地之倒伏竹、
    木、餘留殘材等。至其與所生長土地分離之原因，究係出於
    自然力或人為所造成，均非所問。
  (二)核被告夥同甲○○竊取枯樟木樹頭，為搬運贓物，並使用車
    輛之所為，係犯森林法第52條第1 項第4 款、第6 款之結夥
    2 人以上為搬運贓物使用車輛竊取森林主產物罪。而森林法
    第52條第1 項所列各款乃係加重條件，如犯竊取森林主、副
    產物罪兼具數款加重情形，因竊盜行為只有1 個，仍只成立
    1 罪。又按刑法第321 條第1 項第3 款之攜帶兇器竊盜罪，
    係以行為人攜帶兇器竊盜為其加重條件，此所謂兇器，其種
    類並無限制，凡客觀上足對人之生命、身體、安全構成威脅
    ，具有危險性之兇器均屬之，且只須行竊時攜帶此種具有危
    險性之兇器為已足，並不以攜帶之初有行兇之意圖為必要（
    最高法院79年台上字第5253號判例意旨參照）。扣案之電鋸
    、鏟子、鋤頭各1 支及鐮刀2 支，均係以金屬製造，材質厚
    實，並能鋸斷樟木，足以殺傷人之生命、身體，為具有危險
    性之兇器，故被告之所為雖亦構成刑法第321 條第1 項第3
    款之攜帶兇器加重竊盜罪，惟此既與上開違反森林法構成要
    件行為屬同1 犯行，因森林法乃規範有關森林管理事項之特
    別法，乃刑法第321 條第1 項第3 款之特別規定，依特別法
    優於普通法之法規競合關係，僅依前開森林法之規定處斷，
    不另論以刑法之竊盜罪。
  (三)被告與甲○○就上開犯行，有犯意之聯絡及行為之分擔，為
    共同正犯。
  (四)本院審酌被告竊取牛樟樹木，罔顧政府、民間多年來竭盡能
    力保育山林、涵養水源以維全民命脈之努力，犯後猶否認犯
    行，不能知錯，惟念其參與犯罪之情節較輕，所竊取之物品
    已返還被害人等一切情狀，量處有期徒刑1 年。又被告所竊
    取之牛樟樹木山價為22,874元，有雲林縣政府97年8 月15日
    府農林字第0970083900號函暨所附被盜伐牛樟價金查定書1
    份在卷可稽（見本院卷第100-101 頁），依森林法第52條第
    1 項規定，併科其贓額3 倍即新臺幣68,622元罰金（按森林
    法於87年5 月27日修正時，相關罰金之條文均已修正為以新
    臺幣作為罰金單位，雖同法第52條未予明示，仍規定「併科
    贓額2 倍以上5 倍以下罰金」，惟同法之罰金條文既已經全
    部修正為以新臺幣為貨幣單位，解釋上第52條之貨幣單位應
    與其他條文相同），並就罰金部分諭知易服勞役之折算標準
    。
四、扣案之電鋸、鏟子、鋤頭各1 支、鐮刀2 支及升降滑鐵輪1
    組、鋼索1 條、探照燈1 組，均係共犯甲○○所有供犯罪所
    用之物，業據被告供承在卷，依刑法第38條第1 項第2 款規
    定，在共犯責任範圍內，均併為沒收之諭知。
據上論斷，應依刑事訴訟法第299 條第1 項前段，森林法第52條
第1 項第4 款、第6 款，刑法第11條前段、第28條、第42條第3
項前段、第38條第1 項第2 款，判決如主文。
本案經檢察官己○○到庭執行職務。
中    華    民    國    97    年    9     月    23    日
                  刑事第四庭  審判長法  官  吳福森
                                    法  官  李淑惠
                                    法  官  曾鴻文
以上正本證明與原本無異。
如不服本判決，應於判決收受後10日內，向本院提出上訴狀（須
附繕本）。
                                    書記官  顏錦清
中    華    民    國    97    年    9     月    23    日
附錄本案論罪科刑法條全文
森林法第52條
竊取森林主、副產物而有左列情形之一者，處六月以上五年以下
有期徒刑，併科贓額二倍以上五倍以下罰金：
一、於保安林犯之者。
二、依機關之委託或其他契約，有保護森林義務之人犯之者。
三、於行使林產採取權時犯之者。
四、結夥二人以上或僱使他人犯之者。
五、以贓物為原料，製造木炭、松節油、其他物品或培植菇類者
    。
六、為搬運贓物，使用牲口、船舶、車輛，或有搬運造材之設備
    者。
七、掘採、毀壞、燒燬或隱蔽根株，以圖罪跡之湮滅者。
八、以贓物燃料，使用於礦物之採取，精製石灰、磚瓦或其他物
    品之製造者。
前項未遂犯罰之。
第一項第五款所製物品，以贓物論，沒收之。


司法院資訊處製作；財團法人民間司法改革基金會備份。
